【裁判字號】    90,上易,1056
【裁判日期】    900824
【裁判案由】    傷害
【裁判全文】
臺灣高等法院臺南分院刑事判決            九十年度上易字第一五六號      Ｇ
      上  訴  人  臺灣台南地方法院檢察署檢察官
      被      告  乙  ○  ○
      上  訴  人
      即  被  告  丁  ○  ○
右上訴人因被告傷害案件，不服臺灣台南地方法院九十年度易字第六一○號中華民國
九十年五月二十五日第一審判決（起訴案號：臺灣台南地方法院檢察署九十年偵字第
二四八四號），提起上訴，本院判決如左：
      主      文
上訴駁回。
      事      實
一、乙○○曾於民國（下同）八十八年間，因犯妨害兵役治罪條例案件，經臺灣屏東
    地方法院判處有期徒刑三月，緩刑三年確定，現仍於緩刑期間；丁○○則曾於八
    十四年間，因犯肅清煙毒條例案件，經臺灣臺南地方法院判處有期徒刑三年二月
    確定，於八十八年二月五日執行完畢，均仍不知悔改。
二、乙○○、丁○○、丙○○三人為搭蓋鐵皮屋之同事，於九十年一月二十日下午五
    時三十分許，由乙○○駕駛車號ＱＥ－６９４５號自用小貨車，搭載丙○○、丁○○，由臺南縣新化鎮往永康市方向行使，途中因甲○○騎乘車號ＵＶＱ－１８
    ７號重型機車，行駛於快車道，經乙○○按鳴喇叭均未讓道，因而引致乙○○等
    人不滿，嗣甲○○於紅燈號誌暫停時，乙○○即要求甲○○停靠路邊，甲○○因
    見乙○○等人來意不善，乃持安全帽預備自衛，詎乙○○、丁○○二人竟基於傷
    害之共同犯意聯絡，先由丁○○持角鐵一支，猛力揮擊甲○○持安全帽之左手臂
    ，將安全帽擊落，並導致甲○○受有左手前臂皮下瘀腫傷、左手尺骨骨折之傷害
    ，乙○○再徒手毆打甲○○之額頭、臉部、耳朵等部位。
二、案經甲○○訴由臺南縣警察局永康分局報告臺灣臺南地方法院檢察署檢察官偵查
    起訴。
      理      由
甲：有罪部份
一、訊據被告乙○○、丁○○於警、偵訊、原審及本院審理時，對於右揭時地，因認
    告訴人甲○○阻礙其等行進方向，遂要求告訴人停靠路邊理論，並共同傷害告訴
    人之事實均坦承不諱，經核與告訴人指訴情節相符，並有台南縣永康市三友醫院
    診斷證明書一紙附卷可稽，被告乙○○、丁○○前開自白，應堪信為真實。被告
    乙○○、丁○○二人雖以當時告訴人持安全帽作勢欲毆打，其等係出於自衛始以
    角鐵將告訴人手持之安全帽打掉云云置辯。按刑法上之防衛行為，雖不以出於不
    得已之行為為條件，但仍須基於排除現在不法之侵害而不超越必要之程度，始足
    當之，最高法院二十六年渝上字第一五二○號判例要旨可供參照，經查，本件原
    係被告等不滿告訴人於快車道騎乘機車，並阻礙其去向，乃趁告訴人於紅燈號誌
    前暫停時，要求告訴人停靠到路邊，則告訴人乍然受到被告等此等要求，認為其
    等來意不善而意圖自我防衛，要屬正常之心理反應；而被告乙○○、丁○○所以
    要求告訴人停靠到路邊，亦顯然已有共同傷害告訴人之犯意形成，則衡諸當時被
    告等先行挑釁，人數又多於告訴人之情狀，縱認告訴人揮舞安全帽作勢欲毆打被
    告之行為，已經構成侵害，被告等仍有相當餘裕可以阻止或排出此等侵害，以角
    鐵揮擊告訴人手臂致骨折，顯非最後手段，被告等行為已經超越必要之程度，不
    能構成刑法上之正當防衛，上開辯詞，要非可採。綜上所述，本件事證已臻明確
    ，被告等犯行可以認定。
二、核被告二人傷害人之身體，所為係犯刑法第二百七十七條第一項之傷害罪。被告
    乙○○、丁○○二人對於右揭犯行，有犯意之聯絡與行為之分擔，均應論以共同
    正犯。又被告乙○○徒手毆打告訴人頭部，雖未成傷，然與之有犯意聯絡之被告
    丁○○既以角鐵毆打告訴人致傷，被告乙○○仍應負共同傷害之責。另查被告丁○○曾於八十四年間，因犯肅清煙毒條例案件，經原審法院判處有期徒刑三年二
    月確定，於八十八年二月五日執行完畢，有臺灣高等法院被告全國前案紀錄表在
    卷可稽，被告丁○○於五年內再犯本件有期徒刑以上之罪，為累犯，應依刑法第
    四十七條規定加重其刑。
三、原審適用刑法第二十八條、第二百七十七條第一項、第四十七條、第四十一條第
    一項前段，罰金罰鍰提高標準條例第一條前段、第二條之規定，並審酌被告乙○○、丁○○二人，徒因他人行車阻礙去路，即命對方停靠路邊，並共同加以毆打
    「教訓」之暴戾行徑，因此造成告訴人手臂骨折之傷害程度，被告二人犯罪後坦
    承犯行之態度，以及被告二人願意分期賠償告訴人，但告訴人要求一次給付賠償
    金，雙方遂無法達成民事和解等一切情狀，分別量處乙○○拘役肆拾日；丁○○
    有期徒刑參月，並均諭知易科罰金折算標準並明。被告丁○○所持以毆打告訴
    人之角鐵一支，因未扣案，為免日後執行之困難，不另諭知沒收。經核認事用法
    並無違誤，被告丁○○上訴指摘原判決不當為無理由，又檢察官上訴意旨雖認原
    判決量刑過輕，惟查原判決業已詳量刑審酌之事項，尚無輕縱之情事，上訴為
    無理由，應予駁回。
乙：無罪部份
一、公訴意旨另以：被告丙○○與同案被告乙○○、丁○○為同事，於九十年一月二
    十日下午五時三十分許，與被告乙○○、丁○○共同基於傷害之犯意，於臺南縣
    永康市○○○路與龍昌街交叉路口處，攔下告訴人甲○○，由被告丁○○持角鐵
    ，乙○○與丙○○則徒手，共同毆打告訴人，致告訴人受有左手前臂皮下瘀傷及
    左手尺骨骨折之傷害，因認被告丙○○與乙○○、丁○○共同涉有刑法第二百七
    十七條第一項之傷害罪嫌。
二、按犯罪事實應依證據認定之，無證據不得推定其犯罪事實。又不能證明被告犯罪
    者，應諭知無罪之判決，刑事訴訟法第一百五十四條、第三百零一條第一項分別
    定有明文。次按告訴人之告訴，係以使被告受刑事訴追為目的，是其陳述是否與
    事實相符，仍應調查其他證據以資審認，不能作為不利被告判決之唯一基礎。
三、本件公訴意旨認被告丙○○涉有上開共同傷害犯行，係以告訴人之指訴，以及醫
    院診斷證明書作為所憑之論據。訊據被告丙○○則堅詞否認有何傷害犯行，辯稱
    ：伊並未出手毆打告訴人等語。經查，同案被告乙○○、丁○○於原審及本院審
    理時，均一致供陳被告丙○○並未出手毆打告訴人，告訴人指稱被告丙○○共同
    毆打，復僅係其片面之詞。參以告訴人所提出之診斷證明書，記載其傷勢為左手
    臂皮下瘀腫、左手尺骨骨折，又顯係被告丁○○以角鐵毆擊所致，此外復查無其
    他積極證據，足認被告丙○○有共同傷害犯行，原審因認不能證明被告丙○○犯
    罪，而為無罪之諭知，並無不合，檢察官依告訴人之聲請提起上訴仍認被告丙○○有共同傷害之犯行，而指摘原判決不當，核無理由，應予駁回。
據上論結，應依刑事訴訟法第三百六十八條，判決如主文。
本案經檢察官吳忠賢到庭執行職務。
中    華    民    國  九十      年      八      月      二十四      日
                                  臺灣高等法院臺南分院刑事第三庭
                                      審判長法官  黃    崑    宗
                                            法官  莊    俊    華
                                            法官  林    勝    木
右正本證明與原本無異。
不得上訴。
                                      法院書記官  吳    秋    賢
中    華    民    國      九十      年      八      月     二十四       日
附錄法條：
刑法第二百七十七條第一項：
傷害人之身體或健康者，處三年以下有期徒刑、拘役或一千元以下罰金。


司法院資訊處製作；財團法人民間司法改革基金會備份。
